臺灣臺北地方法院刑事判決　　　　　　　　　　　　　九十年度易字第一六三八號
　　公　訴　人　臺灣臺北地方法院檢察署檢察官
　　被　　　告　丙○○
　　指定辯護人　本院公設辯護人乙○○
右列被告因竊盜案件，經檢察官提起公訴（九十年度偵緝字第九七一號），本院判決
如左：
    主    文
丙○○攜帶兇器竊盜，未遂，處有期徒刑肆月，如易科罰金，以參佰元折算壹日。扣
案之油壓剪壹把沒收。
    事    實
一、丙○○曾患有幻聽、幻覺存在，為一精神分裂病病患，係一精神耗弱之人，意圖
    為自己不法之所有，於民國八十九年六月二十三日凌晨一時三十分許，攜帶其所
    有客觀上足以對人之身體、生命構成威脅，可供兇器使用之油壓剪，進入台北縣
    新店市○○路三十五號無人住居之福德宮土地廟內，以油壓剪剪斷土地公內香油
    錢筒上方之鎖頭（起訴書誤載為鑰匙，毀損部分未據告訴），欲竊取香油錢筒內
    之香油錢，為當時在土地宮廟涼亭內聊天之林吉祥與其表哥發現而予追趕，丙○
    ○見狀將油壓剪丟棄逃逸，始未得逞。嗣經警方據報前來處理後，發現丙○○於
    逃逸時遺落在現場之黑色皮夾，內有其本人身分證和駕照各一枚，經循線查獲，
    並扣得丙○○緯所有供竊盜用之油壓剪一把。
二、案經台北縣警察局新店分局報請台灣台北地方法院檢察署檢察官偵查起訴。
    理    由
一、右揭犯罪事實，業據被告丙○○於偵查中及本院審理時坦承不諱，核與證人林吉
    祥於警訊時證述發現被告拿油壓剪破壞土地公廟香油筒的鎖匙（應係鎖頭之誤）
    ，證人即土地公廟義工甲○○○於警訊、偵查中及本院審理時證述只有上面那一
    個鎖壞掉之情節大致相符；並有扣案之油壓剪一把和黑色皮包一個、偵查卷附指
    證筆錄等在卷可證。指定辯護人提出辯護意旨稱：被告係為洩憤而破壞香油錢筒
    並無竊盜犯意，其於本院再開辯論時翻異前供自白犯罪，顯係精神異常所致，不
    足為認定犯罪之依據；又被告破壞香油錢筒之鎖頭，尚不足以取得香油筒內之金
    錢，僅著手於竊盜罪之加重條件，尚未著手於竊盜之行為云云。惟查：
    （一）被告於本院審理時，自白確係要去拿錢，但沒有拿到，洩憤係伊臨時編出
          來的，此有審理筆錄足參，雖被告於本院審理時，偶有發出怪異之笑聲，
          惟對於本院之訊問，均能對答如流，意識清醒並無異常之可言，難謂其自
          白有何瑕疵。
    （二）刑法第三百二十一條第一項各款所列情形，乃竊盜之加重要件，行為人是
          否構成該條項之犯罪，仍應視行為人已否著手實施同法第三百二十條之竊
          盜行為而定。而竊盜行為之著手，係以已否開始財物之搜尋為要件。被告
          於本院審理時自白經過福德宮時，看到香油錢筒鎖著臨時去買油壓剪，則
          主觀上既以竊取香油錢為目的，於發現香油錢筒上鎖時，猶特地購買銳利
          足以斷瑣之油壓剪前往，其於攜帶油壓剪進入土地宮廟時，或可謂僅著手
          於竊盜罪之加重條件，惟其以油壓剪剪斷鎖頭時，實已開始搜尋財物，雖
          其剪斷香油錢筒上面之鎖頭，尚不足以竊得香油筒內之香油錢，且因他人
          之發現追趕逃逸致未得逞，但其已著手於竊盜之行為，要無疑義，所辯並
          無可採。被告犯行洵堪認定，應依法論科。
二、查扣案之油壓剪，刀鋒部分係以金屬製成，利刃得以剪斷鎖頭，有持以行兇之可
    能，客觀上足對人之身體、生命具危險性，可供兇器使用。核被告所為，係犯刑
    法第三百二十一條第一項第三款、第二項之攜帶兇器竊盜未遂罪。被告已著手竊
    盜行為之實施，而不遂，為未遂犯，依法第二十六條前段之規定，按既遂犯之刑
    度減輕其刑；又被告為一「精神分裂病」病患，除情緒難以控制外，並有幻聽、
    幻覺存在，其精神狀態在竊盜時已達於精神耗弱程度，此有亞東紀念醫院九十一
    年一月十七日精神鑑定報告書附卷足憑，爰依刑法第十九條第二項規定，減輕其
    刑。本院審酌被告攜帶兇器行竊，行竊尚未得逞之犯罪情節，對被害人所造成之
    損害尚屬輕微，且事後坦承犯行等一卻情狀，量處如主文所示之刑，並諭知易科
    罰金之折算標準。又被告行為後，刑法第四十一條業於九十年一月四日修正，同
    年月十日公布施行，將得易科罰金之範圍，由原定最重本刑為三年以下有期徒刑
    以下之罪，擴大為最重本刑為五年以下有期徒刑以下之罪，依同法第二條第一項
    前段規定，本件自應適用修正後之刑法第四十一條第一項規定，併此敘明。扣案
    之油壓剪一把為被告所有，已據被告供承在卷，且係供被告犯罪所用之物，依刑
    法第三十八條第一項第二款規定宣告沒收。
三、公訴意旨另以：丙○○於前開時地持油壓剪剪斷香油錢筒鎖頭之行為，係毀壞其
    他安全設備，因認被告丙○○涉明刑法第三百二十一條第一項第二款之加重竊盜
    未遂罪嫌云云。惟查：刑法第三百二十一條第一項第二款所謂「其他安全設備」
    ，係指具有隔絕防閑作用，並固定於土地上之建築物或工作物之安全設備而言。
    土地公廟內之香油錢筒為屬動產之一種，其鎖頭雖兼具有防閑功能，惟其與上揭
    竊盜罪之加重條件所指之「安全設備」含義尚屬有間，將香油錢筒之鎖頭毀壞，
    除該毀壞之行為另涉犯他項罪名外，尚難遽以毀壞其他安全設備之加重竊盜罪名
    相繩，公訴人認被告丙○○此部分涉有刑法第三百二十一條第一項第二款之加重
    竊盜未遂罪嫌，即有未合，因該部係竊盜罪之加重條件，爰不另為無罪之諭知，
    附此敘明。
據上論斷，應依刑事訴訟法第二百九十九條第一項前段，刑法第二條第一項前段、第
三百二十條第一項第三款、第二項、第二十六條前段、第十九條第二項、第四十一條
第一項前段、第三十八條第一項第二款，罰金罰鍰提高標準條例第一條前段、第二條
，判決如主文。
本案經檢察官蕭方舟到庭執行職務
中      華      民      國      九十一      年    四    月    二十六    日
                                      臺灣臺北地方法院刑事第七庭
                                          法  官  吳  素  勤
右正本證明與原本無異。
如不服本判決，應於判決送達後十日內，向本院提出上訴狀。
                                          書記官  陳  錦  獎
中      華      民      國      九十一      年    四    月    二十六    日
